臺灣臺北地方法院刑事判決　　　　　　　　　　　　　八十八年度自字第六九七號
　　自　訴　人　乙○○○有限公司
　　代　表　人　甲○○
　　代　理　人　蔡馥宇律師
　　被　　　告　丁○○
　　　　　　　　丙○○
　　　　　　　　己○○
右列被告因偽造文書等案件，經自訴人提起自訴，本院判決如左：
    主      文
丁○○、丙○○、己○○均無罪。
    理      由
一、自訴意旨略以：被告丁○○、丙○○、己○○與甲○○、洪一郎、戊○○及李宗
    龍均為乙○○○股份有限公司（下簡稱英舟公司）之股東，民國八十七年一月八
    日，甲○○、洪一郎將公司之實際經營委託於被告丁○○、丙○○，而被告己○○負責技術部分，詎彼等竟基於共同犯意之聯絡及意圖為自己不法之所有之概括
    犯意，自八十七年一月起至八十七年十二月止，連續在英舟公司處，侵占英舟公
    司新臺幣（下同）八十三萬元之存貨，一百十三萬元之資金；而被告丙○○於八
    十七年六月間，向甲○○誆稱自訴人公司帳戶已無存款，月底尚需支付貨款，而
    收受甲○○開立二十六萬一千一百六十二元之支票，竟不將該票存入自訴人公司
    之戶頭，而承前之概括犯意以現金提領，侵占入己得手。又被告丁○○、丙○○
    於八十七年六月至同年十一月間某日，在臺北市不詳處所，基於共同犯意之聯絡
    ，共同制作不實業務上應制作之財務總表及英舟公司之盈虧表，持之於股東會議
    對股東予以行使，足以生損害於英舟公司。認被告丁○○、丙○○、己○○涉犯
    刑法第三百三十六條第二項共同業務侵占罪及第三百四十二條共同背信罪；被告
    丁○○、丙○○另涉犯刑法第二百十六條、第二百十五條之共同行使業務登載不
    實文書罪云云。
二、按犯罪事實應依證據認定之，無證據不得推定其犯罪事實，刑事訴訟法第一百五
    十四條定有明文。又所謂認定犯罪事實之證據，係指足以認定被告確有犯罪行為
    之積極證據而言，如未發現相當證據，或證據不足以證明，自不能以推測或擬制
    之方法，以為裁判基礎，最高法院四十年台上字第八六號著有判例可稽。又「無
    辜之推定」乃刑事司法程序上之基本原則，此種原則表現在刑事案件中，只是另
    一種形式表示負擔之法則。易言之，刑事案件之追訴，必須提出證據（舉證負擔
    ），並需說服至無合理懷疑之地步（證明負擔），始能謂被告有罪。又此處所謂
    「合理的懷疑」是指在一切證據經過全部的比較或考慮後，審理事實的法官本於
    道義良知，對於該項證據有可以說出理由來的懷疑，此時對於追訴之事實，便不
    能信以為真，便應對被告作出無罪之判決。又該項無「合理懷疑」（證明之負擔
    ）應到達何種程度，一般原則上應依民事訴訟與刑事訴訟的分別，而有不同之要
    求，以淺顯易懂之概念而言，前者（民事訴訟）乃錢債細故，後者（刑事訴訟）
    係人命關天。對於刑事案件之被告，用有罪之判決剝奪其生命、自由和名譽等法
    益，顯應需要更為嚴謹之法則，甚至罪刑越重者，應該要求說服（無合理懷疑）
    之程度也越高。在許多民事案件之判例上，除了證據優勢（ＰＲＥＰＯＮＤＥＲ
    ＡＮＣＥ）法則以外，還要有更進而有明白、強而有力、足使人信服之證據，刑
    事上應比前開要求更高，始得對被告為有罪之判決。最高法院八十八年台上字第
    九五四號判決亦認「認定犯罪事實所憑之證據，雖不以直接證據為限，間接證據
    亦包括在內，然而無論直接證據或間接證據，其為訴訟上之證明，須於通常一般
    人均不致有所懷疑，而得確信為真實之程度者，始得據為有罪之認定，倘其證明
    尚未到達此一程度，而有合理之懷疑存在時，即難遽採為不利被告之認定」，即
    採此一見解。
三、關於自訴人認被告涉犯共同業務侵占及共同背信部分：
    （一）自訴人認被告丁○○、丙○○、己○○共同侵占八十三萬元之存貨，無非
          係以英舟公司股東現金提供表（本院卷一第一二四頁）、進貨銷貨表（本
          院卷第一三六頁）為據，訊據被告丁○○、丙○○、己○○均堅詞否認有
          侵占公司之存貨，均辯稱無何侵占或背信之行為等語。經查，「無罪推定
          」係刑事訴訟法之大原則，亦即立於控方追訴者之原告本身應負舉證責任
          ，而非被告需證明自己無罪，故被告自無須就其自己之無罪予以舉證；基
          上原則，則立於控方追訴者地位之檢察官與自訴人，自應負其舉證之責，
          必需提出足夠之證據，資以證明被告之犯罪事實，以說服法院達到有罪之
          心證。而自訴人提出之前開資料，無非係自行就英舟公司之現金進出情形
          之予以統計，並無何帳冊可資查核，自難認為係被告共同侵占或背信之證
          據；更何況，被告究竟侵占哪些存貨，又自訴人究竟如何委託被告處理何
          種關於存貨之事務，自訴人均未舉證，自難使本院得到被告有罪之確信。
    （二）自訴人認被告丁○○、丙○○、己○○共同侵占公司一百十三萬元之現金
          ，無非係以土地銀行存款戶往來明細表八十七年十二月四日及八十七年六
          月三十日之比對資料為據，訊據被告丁○○、丙○○、己○○亦堅絕否認
          有何侵占、背信之犯行，辯稱：該等款項係支付公司之款項等語。經查，
          自訴人陳稱英舟公司之帳冊在被告丙○○處，然為被告丙○○所否認；據
          臺灣高等法院九十年度上易字第二七五一號刑事判決之認定，被告丙○○
          於八十七年八月十四日已經將未交還之自訴人公司之大小章、傳票、帳冊
          、統一發票、扣繳憑單、營業稅申報書放置在自訴人之代理人甲○○管理
          之林森北路倉庫內（見卷內附該判決第七頁、第九頁），足見自訴人於八
          十七年八月十四日已取回英舟公司之大小章及帳冊，有該判決影本在卷可
          稽，則自訴人之代理人甲○○當時既取回公司大小章及帳冊，對於公司存
          款之支出應甚明瞭，然自訴人始終未能提出該等資料供本院核對，則實在
          無法逕以認定被告此部分有何背信或侵占之行為。
    （三）自訴人認被告丙○○八十七年六月間侵占二十六萬一千一百六十二元之支
          票款之部分，無非係以支票影本為據，訊據被告丙○○則堅詞否認有何該
          部分犯行，辯稱：該款係支付員工薪資等語，經調閱本院八十九年自字第
          二九三號刑事卷宗，英舟公司之職員陳逸群、許義明到庭證稱英舟公司於
          八十七年六月底因公司經營不善，確實有員工薪水發放問題，到七月初才
          領到薪資；證人許義明並證稱當時有一筆二十六萬多元的貨款要付，記得
          有這樣的支票，但沒見過，開會時被告丙○○說無論如何員工薪水要支付
          等語（見該卷第七二頁、第八九頁），足徵被告之辨解為可採信，難認自
          訴人之主張為可信。
四、關於自訴人認被告丁○○、丙○○共同行使業務登載不實文書之部分：
    自訴人主張被告丁○○、丙○○共同填寫不實之財務總表、英舟公司盈虧表，無
    非係以土地銀行存戶往來明細表及稅捐處資料之比對為據，被告丁○○、丙○○
    則堅詞否認有何行使業務登載不實文書之犯行，辯稱：因當時與甲○○談不攏，
    所以在股東會的前一天，才臨時就手邊的資料作成這兩張表，於是股東會提出等
    語，而自訴人既不否認被告提出之目的是便於股東會討論公司財產清算事宜，何
    能認為被告提出說明之資料是被告依其業務上應制作之文書？尤有甚者，所謂「
    不實」，自當有「真實」之文件資料相呼應，然本件被告及自訴人代理人甲○○
    均否認持有公司之帳冊，並無真實之「帳冊」可供核對，縱使財務總表、英舟公
    司盈虧表係被告共同制作為真，亦無法確認是否真實。自訴人既未能再提供證據
    或指明證據方法，足以使本院發動職權調查證據，依卷內之資料，自難認被告有
    何共同行使業務登載不實文書之犯行。
五、此外，本院復查無其他積極證據證明被告有何自訴人所指訴之侵占、背信或行使
    業務登載不實文書之犯行，因不能證明被告犯罪，揆諸前開說明，自應被告為均
    無罪之諭知。
據上論結，應依刑事訴訟法第三百四十三條、第三百零一條第一項，判決如主文。
中    華    民    國      九十一    年      七      月    十二      日
                                        臺灣臺北地方法院刑事第七庭
                                          法  官  趙  子  榮
右正本證明與原本無異。
如不服本判決，應於判決送達後十日內向本院提出上訴狀(應抄附繕本)。告訴人
或被害人如對於本判決不服者，應具備理由請求檢察官上訴，其上訴期間之計算
係以檢察官收受判決正本之日期為準。
                                          書記官  林  鈴  芬
中    華    民    國      九十一    年      七      月    二十三    日
